臺灣高等法院臺南分院刑事判決
109年度上訴字第638號
上  訴  人
即  被  告  謝其才




選任辯護人  張坤明律師
上列上訴人因違反槍砲彈藥刀械管制條例案件，不服臺灣雲林地
方法院108 年度訴字第95號中華民國109 年3 月25日第一審判決
（起訴案號：臺灣雲林地方檢察署107 年度偵字第5472、6198、
6382號），提起上訴，本院判決如下：
    主  文
原判決關於罪刑部分撤銷。
謝其才犯非法持有爆裂物罪，累犯，處有期徒刑陸年貳月，併科
罰金新臺幣拾伍萬元，罰金如易服勞役，以新臺幣壹仟元折算壹
日。
其他（沒收部分）上訴駁回。
    犯 罪 事 實
一、緣於民國106年間某日，謝其才之小舅子林俊宏（於000年00
    月0日死亡）將如附表一所示之物帶至其住宿使用之謝其才
    所獨資經營址設宜蘭縣○○鎮○鎮○路0段000號○○飯店0 樓房間
    藏放，並告知謝其才上情及表示可於需要時自行取用。謝其
    才明知未經許可，不得持有具殺傷力之改造槍枝、爆裂物、
    子彈、武士刀、彈匣，竟於林俊宏106年10月1日死亡之日起
    ，未將如附表一所示之物丟棄或報繳，而基於持有具殺傷力
    爆裂物、改造槍枝、子彈、刀械及槍砲主要組成零件之犯意
    ，自斯時起持有如附表一所示之物。嗣於107年8月16日凌晨
    5時20分許，經員警持搜索票至○○飯店搜索，於該飯店8樓房
    間天花板上，扣得如附表一所示之物，始悉上情。
二、案經雲林縣警察局虎尾分局報告暨海洋委員會海巡署偵防分
    署雲林查緝隊移送臺灣雲林地方檢察署檢察官偵查起訴。
    理　　由
壹、證據能力部分：
一、附表一所示扣案物品及其衍生證物之證據能力：
（一）有人住居或看守之住宅或其他處所，不得於夜間入內搜索
      或扣押。但經住居人、看守人或可為其代表之人承諾或有
      急迫之情形者，不在此限。於夜間搜索或扣押者，應記明
      其事由於筆錄。刑事訴訟法第146條第1項、第2項定有明
      文。是執行人員欲行夜間搜索或扣押，自以已取得「住居
      人、看守人或可為其代表之人承諾」或「有急迫之情 形
      」者為限。刑事訴訟法對夜間搜索之實施，既有意予以
      限制在特定情形下始可實施，基於人權之保障，為避免偵
      查機關實施強制處分之搜索、扣押時，侵害個人之隱私權
      及財產權，就刑事訴訟法關於搜索、扣押之規定，自不容
      許任意為擴張解釋，以確保實施刑事訴訟程序之公務員不
      致違背法定程序實施搜索、扣押，否則對人權之保障自有
      不周。是以該條第一項規定之「承諾」、「急迫情形」，
      均應為嚴格之解釋。而該項之「承諾」，亦應以當事人之
      自願且明示之同意為限，而不包括當事人未為反對表示之
      情形，亦不得因當事人未為反對之表示即擬制謂當事人係
      默示同意，否則在受搜索、扣押之當事人因不諳相關法律
      規定不知可否為拒絕之表示，而執行之公務員復未主動、
      明確告知所得主張之權利時，偵查機關即可藉此進行並擴
      大夜間搜索，變相侵害當事人之隱私權及財產權，該規定
      之保護無異形同具文（最高法院96年度台上字第5508號判
      決意旨參照）。
（二）本案前經雲林縣警察局虎尾分局分局長向臺灣雲林地方法
      院（下稱原審法院）聲請核發搜索票，經原審法院核准，
      搜索票有效期間為107年8月14日6時起至107年8月18日18
      時止，受搜索人為被告謝其才，搜索處所為宜蘭縣○○鎮○
      鎮○路0段000號（○○飯店）及被告謝其才之身體、物件（
      使用車輛）及電磁紀錄等，應扣押物為有關毒品危害防制
      條例案件相關應查扣之物品，有臺灣雲林地方法院107年
      度聲搜字第505號搜索票附卷可證（見警269號卷第7頁）
      。而本件員警執行搜索之時間為107年8月16日5時20分起
      至9時5分止，亦有海巡署偵防分署雲林查緝隊搜索扣押筆
      錄記載在卷可稽（見警269 號卷第8 頁），確為夜間執行
      搜索、扣押無誤。
（三）惟按刑事訴訟，係以確定國家具體之刑罰權為目的，為保
      全證據並確保刑罰之執行，於訴訟程序之進行，固有許實
      施強制處分之必要，惟強制處分之搜索、扣押，足以侵害
      個人之隱私權及財產權，若為達訴追之目的而漫無限制，
      許其不擇手段為之，於人權之保障，自有未周，故基於維
      持正當法律程序、司法純潔性及抑止違法偵查之原則，實
      施刑事訴訟程序之公務員不得任意違背法定程序實施搜索
      、扣押；至於違法搜索扣押所取得之證據，若不分情節，
      一概以程序違法為由，否定其證據能力，從究明事實真相
      之角度而言，難謂適當，且若僅因程序上之瑕疵，致使許
      多與事實相符之證據，無例外地被排除而不用，例如案情
      重大，然違背法定程序之情節輕微，若遽捨棄該證據不用
      ，被告可能逍遙法外，此與國民感情相悖，難為社會所接
      受，自有害於審判之公平正義，因此，對於違法搜索所取
      得之證據，為兼顧程序正義及發現實體真實，應由法院於
      個案審理中，就個人基本人權之保障及社會安全之維護，
      依比例原則及法益權衡原則，予以客觀之判斷，亦即應就
      ㈠違背法定程序之程度。㈡違背法定程序時之主觀意圖（即
      實施搜索扣押之公務員是否明知違法並故意為之）。㈢違
      背法定程序時之狀況（即程序之違反是否有緊急或不得已
      之情形）。㈣侵害犯罪嫌疑人或被告權益之種類及輕重。㈤
      犯罪所生之危險或實害。㈥禁止使用證據對於預防將來違
      法取得證據之效果。㈦偵審人員如依法定程序，有無發現
      該證據之必然性。㈧證據取得之違法對被告訴訟上防禦不
      利益之程度等情狀予以審酌，以決定應否賦予證據能力（
      最高法院93年台上字第664號判決先例意旨參照）。本件
      執行搜索程序雖有上開夜間執行搜索、扣押情事。然查：
   1、本案係因海洋委員會海巡署偵防分署雲林查緝隊經依法聲
      請對被告監聽後，發現被告有疑似進行毒品交易之情節，
      乃向原審法院聲請核發前開搜索票後，嗣於107年8月16日
      前往謝其才所獨資經營址設宜蘭縣○○鎮○鎮○路0 段000 號
      之○○飯店執行搜索，而查獲本件扣案如附表一所示之物各
      節，有海洋委員會海巡署偵防分署雲林查緝隊109年8月25
      日函及檢送監聽譯文在卷可稽（見本院卷第295至365頁）
      ，並據證人李綜哲於原審及本院審理中（見原審卷二第83
      至102頁；本院卷第259至270頁）證述明確，堪認警方發
      動搜索被告經營之○○飯店，而查獲在場被告，尚非無因。
   2、另據證人李綜哲於本院證稱：當時知道犯嫌在臺北市要交
      易毒品，所以我們就從雲林趕到臺北市，結果他在臺北市
      又要回到宜蘭，所以我們就一路跟到他宜蘭的○○飯店，我
      們到雪隧時，天已經有亮了，所以我們想說當時應該已經
      要早上了，後來我們看到他從飯店的地下室進去，因為地
      下室是開著的，我們想說不然就先下去找他，先盤查看是
      不是身上有違禁品，我們從地下室要下去時，他就把地下
      室的鐵捲門關起來，當時剛好我們的車要下去，所以就有
      卡到鐵捲門，我們就趕快下車去盤查他。因為線上有反應
      他要交易毒品，他在臺北市交易完後，從臺北市回去宜蘭
      他的飯店，這段路我們想說他要交易毒品，所以我們要趕
      快跟去，看身上是否有違禁品。若當時沒有跟著他進入地
      下室的話，他一進地下室，人就會不見，因為飯店很大，
      且又是他所經營的，當時如果讓他跑掉，我們就沒有他身
      上有販毒的物證了，所以當時就趕緊下去，而且當時我看
      是已經天亮了。（你們是故意在5時27分前的5時20分對他
      搜索嗎？）不是刻意的，因為當時事發緊急，我們直覺天
      亮了，那個時間點應該差不多我們可以進去搜索，不然他
      進去地下室，我們完全無法掌握到人，而且飯店那麼大，
      我們無法一間一間去搜索，因為怕會驚擾到其他的住戶。
      （為何沒有先做攔查的程序？）攔查不到，他開太快了。
      因為我們有聲請搜索票，我們要確認車上的人是不是犯嫌
      ，所以先下去盤查，核對車上的人。看到他車上有夾鍊袋
      一小包的毒品掉在副駕駛座那邊，所以我們就合理懷疑他
      身上有毒品，我們就出示搜索票給他看等語（見本院卷第
      259至262、266至267頁）。可見警方係因監聽所得合理懷
      疑被告有交易毒品情節，因而一路跟隨被告車輛至被告所
      經營之○○飯店，但因被告所乘車輛即將進入地下停車場，
      因飯店範圍廣大且為被告經營，對環境相當熟悉，唯恐在
      被告進入後，可能無法查得被告所在，遂無法取得販毒物
      證，才跟隨被告進入，復因時間相近於日出（僅差7分鐘
      ），認為已經天亮，才導致過早對被告進行搜索。足認本
      案查緝員警持搜索票於夜間實施搜索，實有急迫之情事，
      而此一急迫情事並不因員警有無將急迫情形記載於搜索扣
      押筆錄而有不同，且員警既聲請搜索票後始搜索前揭處所
      ，足見員警係欲合法搜索前揭處所，故員警未於搜索扣押
      筆錄記載於夜間搜索之事由，應係一時疏漏，並非蓄意違
      法施以夜間搜索，主觀上尚乏重大惡意，應認員警違反法
      定程序之情節尚屬輕微，被告基本人權受害尚小。
   3、又因該次搜索，確實查獲被告所持有之（1）金牛座手槍
      （含彈匣、銀色）1 支、（2）金牛座手槍（含彈匣、黑
      色）1 支、（3）90手槍彈28顆、（4）散彈子彈6 顆、（
      5）土製爆裂物1 根、（6）海洛因（毛重3.68公克）1 包
      、（7）海洛因（毛重0.55公克）1 包、（8）海洛因（毛
      重0.22公克）1 包、（9）安非他命（毛重0.34公克）1 
      包、（10） 安非他命（毛重0.21公克）1 包、（11） 武
      士刀2 把、（12） 擦槍工具1 組、（13） 電子秤1 個、
      （14）IPHONE 金色手機1 支、（15） 彈匣2 個、（16）
       毒品分裝袋1 盒等諸多違禁物品，有搜索扣押筆錄、扣
      押物品目錄表及查獲照片9 張在卷可憑（見警269 號卷第
      7 至12、20至24頁）。衡諸本件違法搜索所扣押之物非屬
      供述證據，具有高度不可變性，可信度極高，又本件係違
      反槍砲彈藥刀械管制條例之案件，被告所持有具殺傷力爆
      裂物、改造槍枝、子彈、刀械及槍砲主要組成零件，均可
      輕易對人體造成莫大傷害，且立法政策上認此種犯行除具
      有高度不法內涵外，更含有強烈危及公眾生命、身體及安
      全之公共利益性質。
（四）綜上以觀，審酌本案查緝員警實有緊急且不得己之情形，
      並非清楚確知其等違反夜間搜索規定，亦非蓄意違法施以
      夜間搜索，縱有違背法律規定，其違法之程度應尚屬輕微
      ，且本件違法搜索所扣押之物非屬供述證據，具有高度不
      可變性，可信度極高，又被告所持有具殺傷力爆裂物、改
      造槍枝、子彈、刀械及槍砲主要組成零件等違禁物犯行，
      除具有高度不法內涵外，更含有強烈危及公眾生命、身體
      及安全之公共利益性質。權衡被告個人基本人權之保障及
      社會安全之維護，並基於比例原則及法益權衡原則，認上
      開搜索雖有違法夜間搜索情形，惟依前述說明，認本件搜
      索所取得扣案如附表所示之物，及搜索扣押筆錄、扣押物
      品目錄表等，均具有證據能力，而得採為本案之證據。
二、按被告以外之人於審判外之陳述，雖不符刑事訴訟法第159
    條之1 至第159 條之4 之規定，而經當事人於審判程序同意
    作為證據，法院審酌該言詞陳述或書面陳述作成時之情況，
    認為適當者，亦得為證據；當事人、代理人或辯護人於法院
    調查證據時，知有第159 條第1 項不得為證據之情形，而未
    於言詞辯論終結前聲明異議者，視為有前項之同意，刑事訴
    訟法第159 條之5 第1 項、第2 項定有明文。本判決所引用
    具傳聞證據性質之供述證據，因檢察官及被告於本院準備程
    序中均同意有證據能力（見本院卷第147 至150 頁），亦未
    於本案言詞辯論終結前具狀聲明異議，本院審酌該等被告以
    外之人審判外陳述作成時之情況，並無不能自由陳述之情形
    ，亦無顯不可信之情狀，且未見有何違法取證或其他瑕疵，
    而與待證事實具有關聯性，本院認為以之作為證據應屬適當
    ，自均得作為證據。
三、又本案認定事實之其餘非供述證據，並無證據證明係公務員
    違背法定程序所取得，依同法第158 條之4 反面解釋，亦均
    有證據能力，合先敘明。
貳、實體部分：
一、認定事實所憑證據及理由：
（一）訊據被告對於上開犯罪事實，於本院審理中均坦承不諱（
      見本院卷第172、385頁），又員警於上開時、地搜得如附
      表一所示之物之事實，有搜索、扣押筆錄暨扣押物品目錄
      表、扣押物品收據各1份（見警269號卷第8至12頁）、查
      獲照片9張（見警269號卷第20至24頁）、現場搜索照片6
      張（見警553號卷第27至29頁）、雲林縣警察局虎尾分局1
      08年10月14日雲警虎偵字第1080013779號函暨職務報告1 
      份（見原審卷一第263至267頁）附卷可查，並有扣案如附
      表一所示之物足資佐證，此部分事實堪以認定。
（二）另據被告於警詢時供稱：槍是我拿來防身的（見警269號
      卷第1頁反面）；復於偵查中及原審訊問時供稱：附表一
      所示之物為其持有，因為去年飯店遇到一些事情，我太太
      的弟弟林俊宏拿去那裏放的，讓我防身用，他藏在天花板
      上，說有危險時可以拿下來等語（見偵5472號卷第14頁；
      聲羈卷第30頁）；另於本院審理中供稱：附表一的物品是
      林俊宏自己帶到飯店，他去的時候都住8樓那個房間，他
      就把附表一所示的物品放在房間天花板上，那個房間等於
      我給他一個人使用，他跟我講說如果有麻煩的話，我自己
      可以去那邊拿來用，後來林俊宏就往生了等語（見本院卷
      第386 頁）。證人即員警李綜哲於原審審理時證稱：我全
      程參與搜索，當時利用被告所提供之8樓鑰匙進入房間，
      進去後沒有床，只有沙發、監視器，該監視器可以看到整
      棟飯店，包括門口出入、地下室門口出入、大廳，在該房
      間天花板上找到扣案之槍砲、彈匣；該房間也是上鎖，一
      般人沒有鑰匙不能自由進出，現場發現牛樟芝盒子（見警
      533號卷第27至28頁）內含槍、彈、彈匣等物，被告事先
      也封起來，全程被告有在現場看，槍枝陸續被搜出來後，
      被告才承認是他所有等語（見原審卷一第87至88、94至97
      頁），核與被告供稱：○○飯店為其所獨資，搜索當日是在
      該飯店8樓搜得附表一之扣案物，而當時該樓層無人居住
      等語（見聲羈卷第30頁；原審卷一第284 頁）相符，並有
      搜索照片6張（見警533號卷第27至29頁）在卷可稽，是如
      附表一所示之物既在被告經營管理之飯店裡搜得，且被告
      亦自承知悉係林俊宏拿來放置且並未表示反對，應可認林
      俊宏係徵得被告同意而放置，足徵被告供稱林俊宏提供附
      表一所示違禁物供其防身使用，並放置在○○飯店0樓天花
      板而遭查獲等情，與事實相符，堪以採信。
（三）再者，如附表一、二所示之物原既為被告之小舅子林俊宏
      持有並放置，原持有人應為林俊宏，但林俊宏嗣於106年1
      0月1日死亡，有林俊宏之戶籍資料在卷可參（見原審卷一
      第237頁）。則本件如附表一、二所示之物，於林俊宏死
      亡前，雖係由林俊宏持有，但於林俊宏死亡後，被告既未
      將之丟棄或向警方報繳，顯然可知被告於林俊宏死亡後，
      係基於自己持有之意思，而持續將如附表一、二所示之物
      藏放該處而持有之。故本件被告持有如附表一所示違禁物
      之犯罪時間，應係106年10月1日林俊宏死亡之日，而非林
      俊宏將如附表一所示之物藏放於該處時。
（四）又員警事後將現場搜得該盛裝槍彈之盒子送驗後，於該包
      裝盒上確實採得被告之指紋等情，有內政部警政署刑事警
      察局107年9月13日刑紋字0000000000號鑑定書1 份附卷可
      查（見偵5472號卷第73至78頁）。而扣案如附表一所示之
      物，分別送雲林縣警察局、內政部警政署刑事警察局鑑定
      後，鑑定結果詳如附表一鑑定結果欄所示，有雲林縣警察
      局107年9月4日雲警保字第0000000000號函暨所附刀械鑑
      驗表（見警461號卷第10至12頁）、內政部警政署刑事警
      察局108年5月31日刑鑑字第0000000000號函（見原審卷一
      第155頁）、內政部警政署刑事警察局107年11月12日刑鑑
      字第0000000000號鑑定書（見偵5472號卷第109頁）、內
      政部警政署107年12月17日刑偵五字第0000000000號鑑驗
      通知書（見偵5472號卷第111至122頁）、槍砲彈藥主要組
      成零件種類公告（見偵5472號卷第123頁）、內政部警政
      署刑事警察局107年10月22日刑鑑字第0000000000號鑑定
      書（見偵5472號卷第83至92頁）各1 份附卷可稽，堪認附
      表一所示之物均有殺傷力，且為槍砲彈藥刀械管制條例所
      管制之違禁物無誤。
二、綜上，被告上開自白核與事實相符，應堪採信。本件事證已
    臻明確，被告上開非法持有爆裂物、槍枝、子彈、槍砲主要
    組成零件罪及刀械等犯行洵堪認定，應予依法論科。
參、論罪部分：
一、核被告非法持有附表一編號1至14具有殺傷力之改造手槍2支
    、子彈23顆、爆裂物1枚、武士刀2把及彈匣2個之犯行，係
    犯槍砲彈藥刀械管制條例第7條第4項之非法持有爆裂   物
    、同條例第8條第4項之非法持有可發射子彈具有殺傷力之槍
    枝罪、同條例第12條第4項之非法持有子彈罪、同條例第13
    條第4項未經許可持有槍砲主要組成零件罪、同條例14條第3
    項非法持有刀械罪。檢察官雖漏未敘及被告非法持有刀械之
    犯行，然此部分與上開持有附表一所示之違禁物具有
    裁判上一罪關係，本為起訴效力所及，原審公訴檢察官亦當
    庭補充，並經原審及本院告知罪名（見原審卷一第200頁、 
     本院卷第380頁），自得一併審理。
二、按非法持有槍砲、彈藥等違禁物，所侵害者為社會法益，其
    持有之繼續，為行為之繼續，而非狀態之繼續，且如果持有
    之客體種類相同（同為手槍，或同為子彈者），縱令持有之
    客體有數個（如數支手槍、數顆子彈），仍為單純一罪，不
    發生想像競合犯之問題。若同時持有二個不相同種類之客體
    （如同時持有手槍及子彈），則為一行為觸犯數罪名之想像
    競合犯。是被告持有上開扣案之改造手槍2支、非制式子彈2
    1顆，制式子彈2顆、武士刀2把及彈匣2個，種類相同者之客
    體為複數，均僅各成立單純一罪。
三、又被告自106年10月1日林俊宏死亡日起至警察查獲之107年8
    月16日止，持有上開扣案如附表一編號1至14所示之違禁物
    行為，均係持有行為之繼續，均為繼續犯。
四、被告以一持有行為，同時持有附表一所示之違禁物，係以一
    持有行為同時觸犯槍砲彈藥刀械管制條例第7條第4項之非法
    持有爆裂物罪、同條例第8條第4項之非法持有可發射子彈具
    有殺傷力之槍枝罪、同條例第12條第4項之非法持有子彈罪
    、同條例第13條第4項未經許可持有槍砲主要組成零件罪、
    同條例第14條第3項非法持有刀械罪，為想像競合犯，應從
    一重論以未經許可持有爆裂物罪。
五、被告前於98年間因違反廢棄物清理法案件，經臺灣彰化地方
    法院以100年訴緝字第29號判決有期徒刑6 月確定，於103  
    年9月5日易科罰金執行完畢等情，有臺灣高等法院被告前案
    紀錄表在卷可參，被告於徒刑執行完畢後5年內，故意再犯
    本案有期徒刑以上之罪，已符合累犯之要件。本院審酌被告
    於上開徒刑執行完畢後，仍無視法律嚴厲禁制，再為本件非
    法持有爆裂物、槍枝、子彈、槍砲主要組成零件罪及刀械等
    犯行，足徵被告並未真正悛悔改過，刑罰反應力確屬薄弱，
    兼衡其於本案所犯情節亦具相當惡性，自不宜量處最低法定
    刑，如酌量加重被告之刑，延長矯正期間，將有助其再社會
    化，亦符合憲法罪刑相當原則之要求，自應依刑法第47條第
    1 項規定，加重其刑。
六、按適用刑法第59條時，應審慎、詳細並慎重評估本案之事實
    是否確係符合該條所訂之各項要件，逐一細緻進行比對及涵
    攝事實與法律適用間之關係，不宜片面地以立法者所制定之
    法律效果違反比例原則或平等原則，即認為當然可一概適用
    刑法第59條之規定。司法院大法官會議釋字第263號解釋揭
    櫫「若有情輕法重之情形者，裁判時本有刑法第59條酌量減
    輕其刑規定之適用」之旨，固無疑義，然仍應由事實審法院
    綜合考量所有之情事，在符合刑法第59條之要件下，始可酌
    量減輕其刑。換言之，刑法第59條之酌減其刑，必其犯罪有
    特殊之原因與環境，在客觀上足以引起一般人之同情、憐憫
    ，審判者必須經全盤考量案發時之所有情狀後，認予以宣告
    法定最低度刑猶嫌過重者，始有其適用，並非有單一因子或
    符合刑法第57條所定各款要件之一，即得依刑法第59條之規
    定減輕其刑。經查，具殺傷力之爆裂物、改造槍枝、子彈、
    刀械及槍砲主要組成零件之犯意，性質上屬高度危險之物品
    ，非經中央主管機關許可，不得持有，以維社會大眾安全，
    而被告非法持有具殺傷力爆裂物、改造槍枝、子彈、刀械及
    槍砲主要組成零件，對社會治安具有甚大之危害，且被告行
    為時，為智識成熟之成年人，當知非法持有爆裂物、槍枝、
    子彈、槍砲主要組成零件罪及刀械為重大犯罪，並對他人之
    生命、身體安全構成嚴重之潛在威脅，又被告非法持有槍彈
    之期間約10月餘（106年10月1日起至107年8月16日止），對
    社會法益造成之危險性非輕，實值非難。依其犯罪環境、背
    景，實難認其本件犯罪係一時失察所為且情節輕微，有何特
    殊之原因與環境，而有犯罪情狀在客觀上足以引起一般同情
    ，縱宣告法定最低刑度，猶嫌過重之情事。是本院考量上情
    ，認本案尚無科以最低度刑仍嫌過重或法重情輕之情形，在
    客觀上並不足以引起一般人之同情，核無刑法第59條規定之
    適用。從而，被告之辯護人請求適用刑法第59條之規定減輕
    被告刑責，自無可採。
肆、不另為無罪諭知部分：
一、公訴意旨略以：被告未經許可竟基於非法持有具殺傷力子彈
    之犯意，於上開時、地，除持有附表一所示之違禁物外，尚
    同時持有附表二所示之具殺傷力子彈5顆，因認被告就此部
    分亦涉犯槍砲彈藥刀械管制條例第12條第4項之非法持有具
    殺傷力之子彈罪嫌等語。
二、經查，如附表二所示非制式子彈5顆，經送請內政部警政署
    刑事警察局鑑定結果，上開子彈經試射，無法擊發，認不具
    殺傷力，有上開內政部警政署刑事警察局108年5月31日刑鑑
    字第0000000000號函1紙在卷可考（見原審卷一第155 頁）
    ，復查無其他積極證據足資證明上開非制式子彈具有殺傷力
    ，而屬槍砲彈藥刀械管制條例第4條第1項管制之彈藥，則檢
    察官認被告持有上開非制式子彈之犯嫌，尚屬不能證明具殺
    傷力，惟此部分既與被告上開罪行部分，有想像競合犯之裁
    判上一罪關係，爰不另為無罪之諭知。
伍、撤銷原判決之理由及量刑：
一、原審認被告上開犯罪事實之罪證明確，予以論罪科刑，固非
    無見，惟：
（一）按量刑之輕重，雖屬事實審法院得依職權自由裁量之事項
      ，然仍應受比例原則及公平原則之限制，否則其判決即非
      適法。刑事審判旨在實現刑罰權分配的正義，故法院對有
      罪被告之科刑，應符合罪刑相當之原則，使輕重得宜，罰
      當其罪，以契合社會之法律感情。又按科刑時應以行為人
      之責任為基礎，並審酌一切情狀，尤應注意下列事項，為
      科刑輕重之標準：一、犯罪之動機、目的。二、犯罪時所
      受之刺激。三、犯罪之手段。四、犯罪行為人之生活狀況
      。五、犯罪行為人之品行。六、犯罪行為人之智識程度。
      七、犯罪行為人與被害人之關係。八、犯罪行為人違反義
      務之程度。九、犯罪所生之危險或損害。十、犯罪後之態
      度。」此為刑法第57條所明定。是被告犯罪所生之危險或
      損害、犯罪後之態度，其量刑基礎即有不同，應予差別處
      遇。查本件被告所為固有非是，然被告供述如附表一、二
      所示物品係其小舅子林俊宏帶至○○飯店，雖表示讓被告防
      身，如果被告有需要時可以自己取用，但持有人應仍為林
      俊宏，惟於林俊宏死亡後，被告並未將該等物品棄置或報
      繳，而是持續放置於林俊宏所放置之地點即○○飯店8樓房
      間，顯然被告自林俊宏死亡後，已基於自己持有上開物品
      之意思，就上開物品建立一新的持有關係，故被告持有上
      開物品之時間，應係自林俊宏死亡之日起，即106年10月1
      日起，原審認定被告自107年8月16日前某時許持有上開物
      品，其中早於106年10月1日前之部分，即有未當，故被告
      之犯罪時間應較原審認定之時間為短。又被告於原審審理
      中否認犯行，然其於本院審理中業已坦承犯行，是原審量
      處之有期徒刑7年2月，其審酌之前提事實及被告之犯後態
      度，與本院尚有不同，就刑度之量定自非允當，原判決於
      量刑時所認定之被告犯罪時間較長及未及審酌被告已坦承
      犯行等情，尚有未合。
（二）原審以被告固屬累犯，惟其構成累犯之罪為廢棄物清理法
      罪，與本案犯行之類型不同，罪質不相當，所侵害之法益
      不同，而認無以累犯加重之必要。然本院審以被告構成累
      犯及本案情節，認被告刑罰反應力確屬薄弱，兼衡其於本
      案所犯情節亦具相當惡性，自應適用刑法第47條第1項累
      犯規定加重其刑，業見前述，原審未依累犯規定加重，亦
      有未合。
（三）綜上，被告以原審量刑過重為由，提起上訴，為有理由，
      且原判決另有認定事實有誤（被告持有如附表一所示之物
      的時間）及未依累犯加重被告刑責之違誤，自應由本院將
      原判決予以撤銷改判，期臻妥適。
二、爰審酌被告無視法律禁止，明知具殺傷力之槍枝、子彈、武
    士刀、爆裂物及彈匣，客觀上對社會治安所造成之威脅、對
    一般大眾之生命、身體、財產、安全所生之潛在危害非微，
    為政府所嚴禁之違禁物，竟持有數量不少之違禁物，當屬嚴
    重觸法行為，並審酌被告尚未持以實施進一步犯罪行為而肇
    致實害；暨被告於原審審理中自陳為國中畢業之智識程度、
    經營飯店為業，月薪新臺幣5至6萬元，與其太太、4名子女
    同住之生活狀況（見原審卷二第213頁）及於原審審理中否
    認犯行，然於本院審理中終能坦承犯行之犯後態度等一切情
    狀，量處如主文第2項所示之刑，並就所處罰金刑部分，諭
    知易服勞役之折算標準，以資懲儆。
陸、上訴駁回（原判決諭知沒收）部分：
一、按刑法沒收新制將沒收重新定性為刑罰及保安處分以外之法
    律效果，具有獨立性，而非刑罰（從刑）。修正後刑法基於
    沒收具備獨立性，亦規定得由檢察官另聲請法院為單獨沒收
    之宣告，因而在訴訟程序，沒收得與罪刑區分，非從屬於主
    刑。又對於本案之判決提起上訴者，其效力及於相關之沒收
    判決；對於沒收之判決提起上訴者，其效力不及於本案判決
    ，刑事訴訟法第455 條之27第1 項定有明文。本案被告係就
    原判決判處各罪之罪刑部分提起上訴，其效力仍應及於上開
    各罪沒收部分。
二、雖原判決就被告所犯罪刑部分有如前述應撤銷之事由，然關
    於沒收部分，原判決理由業已敘明：（一）按違禁物，不問
    屬於犯罪行為人與否，沒收之，刑法第38條第1項定有明文
    。（二）查扣案如附表一編號1至6之物，均屬違禁物，依前
    開規定，應諭知沒收。又扣案如附表一編號7至14所示具殺
    傷力之子彈共23顆，業經送內政部警政署刑事警察局鑑驗時
    ，由鑑定單位鑑驗試射而僅餘彈殼、彈頭，已失其子彈之結
    構及性能，堪認因耗損而無殺傷力，已非屬違禁物，故不予
    諭知沒收。（三）扣案之擦槍工具，與附表一所示之物一同
    查獲，核屬為被告所有之物，非屬違禁物或應義務沒收之物
    ，亦無證據證明被告有作為犯罪工具所用，爰不宣告沒收。
    以上經核於法並無任何違誤，是被告此部分上訴並無理由，
    應予駁回。
據上論斷，應依刑事訴訟法第368 條、第369 條第1 項前段、第
364 條、第299 條第1 項前段，槍砲彈藥刀械管制條例第7 條第
4 項、第8 條第4 項、第12條第4 項、第13條第4 項、第14條第
3 項，刑法第11條前段、第47條第1 項、第55條、第42條第3 項
前段，判決如主文。
本案經臺灣雲林地方檢察署檢察官李松諺提起公訴，臺灣高等檢
察署臺南檢察分署檢察官蘇南桓到庭執行職務。
中　　華　　民　　國　 109　　年　　10　　月　　21　　日
                  刑事第四庭    審判長法  官  郭玫利
                                      法  官  蔡廷宜
                                      法  官  曾子珍
以上正本證明與原本無異。
如不服本判決應於收受送達後20日內向本院提出上訴書狀，其未
敘述上訴理由者，並得於提起上訴後20日內向本院補提理由書（
均須按他造當事人之人數附繕本）「切勿逕送上級法院」。
　　　　　　　　　　　　　　　　　　　書記官  李淑惠
中　　華　　民　　國　　109 　年　　10　　月　　21　　日
附錄本案論罪科刑法條：
槍砲彈藥刀械管制條例第7條第1項、第4項
（第1 項)
 未經許可，製造、販賣或運輸火砲、肩射武器、機關槍、衝鋒
 槍、卡柄槍、自動步槍、普通步槍、馬槍、手槍或各類砲彈、
 炸彈、爆裂物者，處無期徒刑或7 年以上有期徒刑，併科新臺
 幣3 千萬元以下罰金。
（第4 項）
未經許可，持有、寄藏或意圖販賣而陳列第1 項所列槍砲、彈藥
者，處5 年以上有期徒刑，併科新臺幣1 千萬元以下罰金。
 
槍砲彈藥刀械管制條例第8條第1項、第4項 
（第1 項)
未經許可，製造、販賣或運輸鋼筆槍、瓦斯槍、麻醉槍、獵槍、
空氣槍或第四條第一項第一款所定其他可發射金屬或子彈具有殺
傷力之各式槍砲者，處無期徒刑或5 年以上有期徒刑，併科新臺
幣一千萬元以下罰金。
（第4 項）
未經許可，持有、寄藏或意圖販賣而陳列第一項所列槍枝者，處
3年以上10年以下有期徒刑，併科新臺幣7 百萬元以下罰金。

槍砲彈藥刀械管制條例第12條第1項、第4項 
（第1 項)
未經許可，製造、販賣或運輸子彈者，處1 年以上7 年以下有期
徒刑，併科新臺幣五百萬元以下罰金。
（第4 項）
未經許可，持有、寄藏或意圖販賣而陳列子彈者，處5 年以下有
期徒刑，併科新臺幣3百萬元以下罰金。

槍砲彈藥刀械管制條例第13條第1項、第4項 
（第1 項)
未經許可，製造、販賣或運輸槍砲、彈藥之主要組成零件者，處
3年以上10年以下有期徒刑，併科新臺幣7 百萬元以下罰金。
（第4 項）
未經許可，持有、寄藏或意圖販賣而陳列第一項所列零件者，處
6 月以上5 年以下有期徒刑，併科新臺幣3百萬元以下罰金。

槍砲彈藥刀械管制條例第14條第3項
未經許可，持有或意圖販賣而陳列刀械者，處1 年以下有期徒刑
、拘役或新臺幣50萬元以下罰金。

附表一：
編號 扣案物 數量 鑑定結果 鑑定出處（卷頁）  1 改造手槍（含彈匣，槍枝管制號：0000000000號） 1支 係改造手槍，換裝土造金屬槍管而成，擊發功能正常，可供擊發適用子彈使用，認具殺傷力。 內政部警政署刑事警察局107年10月22日鑑定書（偵5472號卷第83至92頁）  2 改造手槍（含彈匣，槍枝管制編號：0000000000號） 1支 係改造手槍，換裝土造金屬槍管而成，擊發功能正常，可供擊發適用子彈使用，認具殺傷力。 內政部警政署刑事警察局107年10月22日鑑定書（偵5472號卷第83至92頁）  3 土製爆裂物 1枚 鋼管炸彈1枚，內部填充煙火類火藥及單基發射火藥，將鋼管一端自行切割缺口加裝爆引，且容器內部之爆引與疑似火藥接觸，管身兩端接合處均已具有螺紋可旋轉之管帽緊密封口，復以牛皮紙膠帶及電工膠帶纏繞封口，增加其密閉性及爆炸威力，鋼管外部再以迷彩自粘膠帶纏繞及使用透明真空袋封裝，避免其受潮失效，認屬結構完整之點火式爆裂物，研判點燃爆引會產生爆炸（烈）之結果，為槍砲彈藥刀械管制條例之點火式爆裂物。 內政部警政署107年12月17日鑑驗通知書（偵5472號卷第111至112頁）  4 武士刀 1把 刀柄長約28公分，刀刃長約72公分，刀刃單面開鋒，認屬列管刀械武士刀。 雲林縣警察局107年9月4日函暨所附刀械鑑驗表各1份（警461號卷第10至12頁）  5 武士刀 1把 刀柄長約27公分，刀刃長約71.4公分，刀刃單面開鋒，認屬列管刀械武士刀。 雲林縣警察局107年9月4日函暨所附刀械鑑驗表各1份（警461號卷第10至12頁）  6 彈匣 2個 前揭物品，認屬內政部86年11月24日台（86）內警字第0000000號公告之槍砲主要組成零件。 槍砲彈藥主要組成零件種類公告（偵5472號卷第123頁）  7 非制式子彈 7顆 均係非制式子彈，由金屬彈殼組合直徑8.8mm金屬彈殼而成，可擊發，均具殺傷力。 內政部警政署刑事警察局107年10月22日鑑定書（偵5472號卷第83至92頁）、內政部警政署刑事警察局108年5月31日函（原審卷一第155至156頁）  8 非制式子彈 4顆 均係非制式子彈，由金屬彈殼組合直徑9.0mm金屬彈殼而成，可擊發，均具殺傷力。 內政部警政署刑事警察局107年10月22日鑑定書（偵5472號卷第83至92頁）、內政部警政署刑事警察局108年5月31日函（原審卷一第155至156頁）  9 非制式子彈 4顆 均係非制式子彈，由金屬彈殼組合直徑9.0mm金屬彈殼而成，可擊發，均具殺傷力。 內政部警政署刑事警察局107年10月22日鑑定書（偵5472號卷第83至92頁）、內政部警政署刑事警察局108年5月31日函（原審卷一第155至156頁） 10 非制式子彈 3顆 均係非制式子彈，由金屬彈殼組合直徑8.8mm金屬彈殼而成，可擊發，均具殺傷力。 內政部警政署刑事警察局107年10月22日鑑定書（偵5472號卷第83至92頁）、內政部警政署刑事警察局108年5月31日函（原審卷一第155至156頁） 11 非制式子彈 1顆 係非制式子彈，由金屬彈殼組合直徑9.0mm金屬彈殼而成，可擊發，具殺傷力。 內政部警政署刑事警察局107年10月22日鑑定書（偵5472號卷第83至92頁）、內政部警政署刑事警察局108年5月31日函（原審卷一第155至156頁） 12 非制式子彈 1顆 係非制式子彈，由口徑9.0mm制式空包彈組合直徑9.0mm金屬彈殼而成，可擊發，具殺傷力。 內政部警政署刑事警察局107年10月22日鑑定書（偵5472號卷第83至92頁）、內政部警政署刑事警察局108年5月31日函（原審卷一第155至156頁） 13 非制式子彈 1顆 非制式子彈，由金屬彈殼組合直徑9.0mm金屬彈殼而成，可擊發，具殺傷力。 內政部警政署刑事警察局107年10月22日鑑定書（偵5472號卷第83至92頁）、內政部警政署刑事警察局108年5月31日函（原審卷一第155至156頁） 14 制式子彈 2顆 均係口徑9mm制式子彈，可擊發，認具殺傷力。 內政部警政署刑事警察局107年10月22日鑑定書（偵5472號卷第83至92頁）、內政部警政署刑事警察局108年5月31日函（原審卷一第155至156頁） 

附表二：
編號 物品名稱 鑑定結果 鑑定出處  1 非制式子彈5顆 均無法擊發，不具殺傷力。 內政部警政署刑事警察局107年10月22日鑑定書（偵5472號卷第83至92頁）、內政部警政署刑事警察局108年5月31日函（原審卷一第155至156頁） 

附表三：本案卷證目錄
1.【警269號卷】：雲林縣警察局虎尾分局雲警虎偵字第1071001
  269號卷
2.【警461號卷】：雲林縣警察局虎尾分局雲警虎偵字第1071001
  461號卷
3.【警553號卷】：海巡署雲林查緝隊偵雲林字第1072300553號
  卷
4.【偵5472號卷】：雲林地檢署107年度偵字第5472號卷
5.【偵6198號卷】：雲林地檢署107年度偵字第6198號卷
6.【偵6382號卷】：雲林地檢署107年度偵字第6382號卷
7.【聲羈卷】：雲林地院107年度聲羈字第134號卷
8.【原審卷一】：雲林地院108年度訴字第95號卷一
9.【原審卷二】：雲林地院108年度訴字第95號卷二
10.【本院卷】：本院109年度上訴字第638號卷